臺灣高等法院民事判決　　九十一年度上易字第七三號
　　上　訴　人　乙○○
　　法定代理人　林峰順
　　訴訟代理人　趙敬先
　　被　上訴人　甲○○
　　訴訟代理人　張義信
右當事人間損害賠償事件，上訴人對於中華民國九十年八月三十一日台灣士林地方法
院八十九年度訴字第四一○號第一審判決提起上訴，本院判決如左：
    主    文
上訴駁回。
第二審訴訟費用由上訴人連帶負擔。
    事    實
甲、上訴人聯有國際通運股份有限公司方面（下稱聯有公司）：
壹、聲明：
一、原判決關於第一、第三項命上訴人連帶給付被上訴人新台幣（下同）三十萬元整
　　部分與負擔該部分訴訟費用之裁判均廢棄。
二、右廢棄部分被上訴人在第一審之訴駁回。
三、第一審廢棄部分及第二審訴訟費用均由被上訴人負擔。
貳、陳述：除與原判決記載相同者外，補稱：
一、精神慰藉金之賠償，以人格權遭遇侵害，使精神上受無形之苦痛為要，因侵權行
　　為足以使人產生精神上之痛苦，固可命加害人負擔賠償責任，然為防止流弊起見
　　，必其痛苦達於不易恢復之程度而後可，原審命上訴人連帶給付被上訴人精神慰
　　藉金三十萬元，僅籠統謂：「本院斟酌原告受傷程度，及其與被告等之身分、地
　　位等一切情狀，認原告所請求賠償慰撫金．．．應為三十萬元．．．」，並未說
　　明被上訴人因傷受有何等精神上痛苦等具體情形，於法自有未合。
二、被上訴人醫療費用僅一萬八千餘元，住院治療十日即癒，且至遲修養一個月即可
    完全恢復，亦無任何重大難治或無法復原之情形，足認被上訴人受傷程度輕微，
    所受之精神上痛苦非劇，原審判決上訴人應賠償被上訴人慰藉金三十萬元，顯不
    相當。
乙、上訴人乙○○部分：未於言詞辯論期日到場、亦未提出書狀作何聲明或陳述。
丙、被上訴人方面：
壹、聲明：上訴駁回。
貳、陳述：除與原判決記載相同者外，補稱：
一、車禍發生迄今，因腦部出血，所引經中樞性側面神經麻痺等症狀，振興醫院醫生
    前曾告知若一年未康復，終生即如此，今已近四年，中樞性左側面手腳無力遲鈍
    ，神經狀況偶爾也不穩定，經兩次入伍體檢遭驗退，可證屬實。又被上訴人時值
    少壯之年，逢此事故，來日久長，不知渡日，原判決所判慰藉金，雖嫌過少，惟
    被上訴人仍尊重法院判決。
二、上訴人前曾與保險公司人員允諾待判決後可予理賠，惟上訴人並未遵守承諾，被
    上訴人三次前去上訴人公司，均藉故拖延，實有欠誠意。
參、證據：除援用原審提出者外，補提指興醫院收據、兵役徵集令、驗退證明單、復
    檢通知單等影本為證。
    理    由
一、上訴人乙○○經合法通知，未於言詞辯論期日到場，核無民事訴訟法第三百八十
    六條所列各款情形，爰依被上訴人之聲請，由其一造辯論而為判決，合先敘明。
二、本件被上訴人起訴主張：上訴人乙○○為上訴人聯有公司僱用之貨車司機，於八
　　十七年六月二日下午一時許，駕駛上訴人聯有公司車牌號碼ＣＥ─九０七六號小
　　貨車，行經臺北市○○區○○路四段四十巷巷口處，應注意汽車行駛至交岔路口
　　時，轉彎車應讓直行車先行，竟疏未注意，在對向車道尚有車輛直行之際，即貿
　　然左轉，致與被上訴人所騎乘車牌號碼ＡＲＤ─三六０號重型機車發生踫撞，被
　　上訴人因而人車倒地，造成腦部嚴重挫傷、顱內出血，車禍後體質薄弱，致兩次
　　細菌感染住院，車禍右側腦傷後遺症，時常頭疼，左側面神經麻痺，左手、左腳
　　無力遲鈍等情，爰依侵權行為之法律關係請求上訴人給付醫藥費用十萬一千三百
　　元，車馬費二萬一千六百元，工作損失二十萬元，機車修理費一萬五千三百元、
　　慰撫金五十萬元，合計為八十三萬八千元。而上訴人聯有公司為上訴人乙○○之
　　僱用人，依民法第一百八十八條之規定，亦應負連帶賠償責任等語（原判決判命
　　上訴人應連帶給付被上訴人三十六萬零二百四十三元，而駁回被上訴人其餘之請
　　求，被上訴人就敗訴部分未聲明上訴，此部分業已確定，而上訴人則就敗訴部分
　　中之三十萬元提起上訴）。上訴人聯有公司則以：被上訴人醫療費用僅一萬八千
　　餘元，住院治療十日即癒，且至遲修養一個月即可完全恢復，亦無任何重大難治
　　或無法復原之情形，足認其受傷程度輕微，所受之精神上痛苦非劇，原審判決上
　　訴人應賠償被上訴人慰藉金三十萬元，顯不相當等語資為抗辯。
三、被上訴人主張受僱於上訴人聯有公司之貨車司機即上訴人乙○○於八十七年六月
    二日下午一時許，駕駛車牌號碼ＣＥ─九０七六號小貨車執行職務，沿臺北市○
    ○路由臺北市往士林方向行駛，行經臺北市○○區○○路四段四十巷巷口處，應
    注意汽車行駛至交岔路口時，轉彎車應讓直行車先行，而依當時情形，並無不能
    注意之情事，竟疏未注意，在對向尚有車輛直行時即貿然左轉，致與被上訴人所
    騎乘車牌號碼ＡＲＤ─三六０號重型機車發生踫撞，被上訴人因而人車倒地，並
    受有頭部外傷合併腦挫傷（右側硬腦膜下出血及右側額腦內出血）、中樞性左側
　　面神經麻痺之傷害等情，有診斷證明書在卷為憑，且為上訴人聯有公司所不爭執
　　；上訴人乙○○於被訴業務過失傷害之刑事案件審理中，已對前開車禍發生經過
　　及其過失供承不諱；並有該案判決書、本件車禍道路交通事故調查報告表、交通
　　事故現場談話紀錄表各乙份，及臺北市車輛行車事故鑑定委員會之行車事故鑑定
　　意見書乙份附於該刑事案卷內為據，堪信為真實。
四、按因過失不法侵害他人之權利者，負損害賠償責任；又不法侵害他人之身體或健
    康者，對於被害人因此喪失或減少勞動能力或增加生活上之需要時，應負損害賠
    償責任；再不法侵害他人之身體、健康，被害人雖非財產上之損害，亦得請求賠
    償相當之金額，民法第一百八十四條第一項前段、第一百九十三條第一項、第一
    百九十五條第一項分別定有明文；又受僱人因執行職務，不法侵害他人之權利者
    ，由僱用人與行為人連帶負損害賠償責任，民法第一百八十八條第一項前段亦有
    明文。經查：本件上訴人乙○○係受僱於上訴人聯有公司，而被上訴人確係因上
    訴人乙○○於執行職務時之過失傷害行為而受傷，已如前述；從而，被上訴人請
    求上訴人連帶賠償其損害，即屬於法有據。經查：被上訴人因本件車禍而支付機
    車損壞耗材修理費一萬五千三百元、醫療費用一萬八千三百四十六元、工作薪資
    損失為二萬六千五百九十七元，合計六萬零二百四十三元，業經原審認定應予准
    許，上訴人就此部分之請求，亦不爭執，不再贅述，茲所爭執者厥為原審所核准
    之慰藉金三十萬元是否適當而已。查被上訴人因本件車禍致頭部外傷合併腦挫傷
　　及顱內出血（右側硬膜下出血及右側額葉腦內出血及左側面神經麻痺），其後入
　　伍經體檢結果未達收訓體位標準遭遭馬退離營，有財團法人振興復健醫學中心出
　　具之甲種診斷書及陸軍第二九六三部隊驗退證明單各一紙在卷為憑，可見其受創
　　非輕，年富力壯之年即遭此打擊，其精神所受之痛苦不言可喻，原審斟酌被上訴
　　人受傷之程度，及其與上訴人等之身分、地位等一切情狀，認被上訴人所請求賠
　　償慰撫金伍拾萬元，尚嫌過高，予以核減為三十萬元，應屬適當，上訴人認原審
　　核定之金額偏高，非屬正當，不應採信。
五、綜上所述，被上訴人依據侵權行為之法律關係請求上訴人等連帶給付被上訴人三
　　十六萬零二百四十三元部分，洵屬正當，應予准許。原審判命上訴人如數給付，
　　於法並無不合。上訴意旨指摘原判決其中三萬元部分不當，求予廢棄改判，為無
　　理由，應予駁回其上訴。
六、本件事證已臻明確，兩造其餘攻擊防禦方法，與判決結果不生影響，爰不一一論
　　述，附此敘明。
七、據上論結，本件上訴為無理由，依民事訴訟法第四百六十二條、第三百八十五條
　　第一項前段、第四百四十九條第一項、第八十五條第二項，判決如主文。
中　　　華　　　民　　　國　　九十一　　年　　　六　　　月　　十二　　　日
　　　　　　　　　　　　　　　　　民事第三庭
　　　　　　　　　　　　　　　　　　　審判長法　官　張　宗　權
                      　　　                法　官　蕭　艿　菁
　　　　　　　　　　　　　　　　　　　　　　法　官　陳　永　昌
右正本係照原本作成。
不得上訴。
中　　　華　　　民　　　國　　九十一　　年　　　六　　　月　　十四　　　日
　　　　　　　　　　　　　　　　　　　　　　書記官  張　淑　芬
